---
title: "EPO et ARVALIS etude de la structure"
author: "J. David"
date: "25 février 2016"
output: pdf_document
---


Ce document sert à l'élaboration de la publication commune des données d'Arvalis et de la population EPO.

Il vise à consolider la construction de la démarche et la construction du script.

Un soin particulier sera donné aux noms des fichiers de données initiales et aux sorties qui en sont faites.

# Préambule 

## Les fonctions nécessaires au script

```{r}
## fonctions
# tirage : cette fonction remplace les données manquantes par un tirage binomial , paramètre moyenne de l'échantillon 
tirage<-function(x) {
  x<-as.numeric(x)
  manq<-which(is.na(x))
  x2<-x[-manq]
  freq<-sum(x2) / (2 * length(x2))
  if (length(manq)>0) {
    for (i in 1:length(manq)) {
      ## tire un 0 avec la proba de 1 - freq.allelique et un 2 avec la proba freq.allelique
      x[manq[i]]<-sample(x=c(0,2),1,prob=c((1-freq),freq))
    }
  }
  return(x)
}

# cette fonction remplace le codage A/A A/T T/T par 0,1,2
# est utile avec plyr mais aussi avec apply
n_genotypes<- function(x) { x<-as.factor(as.character(x)) 
                                ngen<-nlevels(x)
                                liste<-levels(x)
                                x<-as.character(x)
                                if( ngen==2 ) 
                                  { x[x==liste[1]]<-"0"
                                   x[x==liste[2]]<- "2" 
                                   }
                                else if (ngen==3) 
                                  { x[x==liste[1]]<- "0"
                                    x[x==liste[2]]<- "1"
                                    x[x==liste[3]]<- "2"
                                   }
                                return(x)} 

# fonction pour estimer la kinship
estimKinship2<- function(genos.dose){
  tmp <-genos.dose-1  
  P <- ncol(tmp) # ajout
  K <- (1/(2*P)) * tcrossprod(tmp, tmp) + 0.5
  return(K)
}


# fonction de calcul des fréquences alléliques tenant compte des donnees manquantes
freqall <- function (MatG) {
  allele.freqs <- apply(MatG, 2, function(x){
    x<-as.numeric(x)
    if (length(which(is.na(x))) >0 ) { x<-x[-which(is.na(x))]}
    sum(x) / (2 * length(x))
  })
  return(allele.freqs)
}

# fonction de calcul des fréquences des génotypes hétérozygotes tenant compte des donnees manquantes
freqhtz <- function (MatG) {
  htz.freqs <- apply(MatG, 2, function(x){
    x<-as.numeric(x)
    if (length(which(is.na(x))) >0 ) { x<-x[-which(is.na(x))]}
    length(which(x==1))/length(x)
  })
  return(htz.freqs)
}


####################################################
# Fonction de creation de graphes avec seuil

class_graph<-function(Kgraph, id) {
  Kgraph[Kgraph<id]<-0
  diag(Kgraph)<-0

   g1<-graph.adjacency(Kgraph,weighted="TRUE",mode="undirected")
   partition<-fastgreedy.community(g1)
   lignage_graph<-membership(partition)
   nbclus<-length(sizes(partition))
   return(list(lignage_graph,nbclus))
   }

# faire une image d une matrice
image.mat <- function(M, ...){
image(t(M)[,nrow(M):1], ...)
}


```
## Les packages à charger
```{r}
library("data.table")
library("igraph")
library("lattice")
library("seriation")

```


# Fichiers de données
## ARVALIS
Le fichier de données a été récupéré auprès de Delphine Hourcade et placé dans le répertoire
C:\Users\david\Documents\RTRA et Campus\EPO\DONNEES ARVALIS

Le fichier de lecture des codes a été repris
TaBW420K_ARVALIS_Durum_wheat_2015.complete.sample_stats.txt

et transformé en 
TaBW420K_ARVALIS_Durum_wheat_2015.complete.sample.csv


Ce document sert à mettre en forme les données et à leur donner leurs indicateurs de passeport. 
Plusieurs sources sont à compiler. 
Le répertoire de travail se trouve sur la dropbox



# Répertoires et fichiers de données

```{r}

setwd("C:/Users/david/Documents/RTRA et Campus/EPO/DONNEES ARVALIS")

 rm(list=ls())


```

Le fichier de données ARVALIS se trouve dans le répertoire "C:/Users/david/Documents/RTRA et Campus/EPO/DONNEES ARVALIS"
Ce sera le répertoire de travail

Le fichier de données brutes sorti de la puce AXIOM est "TaBW420K_ARVALIS_Durum_wheat_2015.complete.annotatedGTR.txt"

Le fichier de données EPO se trouve lui "C:/Users/david/Documents/RTRA et Campus/EPO/Donnees AXIOM/TaBW420K_CropDL_Durum_Wheat.annotatedGTR.txt"

Les fichiers de codages sont les suivants.



Le fichier EPO contient différentes accessions : EPO, DR, DC et matériel introgressé.

Il y a eu 4 échantillons qui n'ont pas marché.

# Détermination du contenus des deux fichiers
## Arvalis

Le fichier de lecture des codes a été repris de 
TaBW420K_ARVALIS_Durum_wheat_2015.complete.sample_stats.txt

pour donner  
TaBW420K_ARVALIS_Durum_wheat_2015.complete.sample.csv

Nous allons créer la liste des marqueurs. Nous lisons le fichier avec la fonction fread de la librairie data.table qui permet de lire les gros fichiers de données. 
Ce premier fichier est organisé en 108 colonnes et un grand nombre de lignes correspondant aux marqueurs.

```{r}
library("data.table")

file<-"TaBW420K_ARVALIS_Durum_wheat_2015.complete.annotatedGTR.txt"
G_ARV<-fread(file,sep="\t",data.table = FALSE, na.strings="NA.")
dim(G_ARV)


```

Il y a donc `r dim(G_ARV)[1]` marqueurs et 114 colonnes, 108 individus et 6 colonnes pour décrire les marqueur : `r names(G_ARV)[1:6]`.

Dans ce script on ne récupère que les marqueurs de haute qualité  "PolyHighResolution"  

```{r}
levels(as.factor(G_ARV$SNP_QUALITY))
G_ARV<-G_ARV[G_ARV$SNP_QUALITY=="PolyHighResolution",]
dim(G_ARV)

```

Un fichier décrivant les caractéristiques des marqueurs ARVALIS est créé.
```{r}
caract_SNP_ARV<-G_ARV[,c(1:6)]
save(caract_SNP_ARV, file ="caract_SNP_ARV.Rdata")

```

## EPO
# lecture du fichier EPO
```{r}
file<-"C:/Users/david/Documents/RTRA et Campus/EPO/Donnees AXIOM/TaBW420K_CropDL_Durum_Wheat.annotatedGTR.txt"
G_EPO<-fread(file,sep="\t",data.table = FALSE, na.strings="NA.")
```

Il y a donc `r dim(G_EPO)[1]` marqueurs et 114 colonnes, 108 individus et 6 colonnes pour décrire les marqueur : `r names(G_EPO)[1:6]`.

Dans ce script on ne récupère que les marqueurs de haute qualité  "PolyHighResolution"  

```{r}
levels(as.factor(G_EPO$SNP_QUALITY))
G_EPO<-G_EPO[G_EPO$SNP_QUALITY=="PolyHighResolution",]
dim(G_EPO)

```

Un fichier décrivant les caractéristiques des marqueurs EPO est créé.
```{r}
caract_SNP_EPO<-G_EPO[,c(1:6)]
save(caract_SNP_EPO, file ="caract_SNP_EPO.Rdata")

```


# Détermination de la liste des marqueurs communs
## Création de deux fichies contenant les marqueurs ARV et EPO
Le script peut reprendre ici sans avoir exécuté la partie 1 si elle a déjà été executée au préalable. 
Les fichiers RData existent et sont dans le répertoire.

Pour pouvoir fusionner les deux fichiers, il faut d'abord pouvoir identifier les marqueurs en communs entre les deux fichiers.
En effet, il peut y avoir des SNP qui ont été monomorphes (et donc ne sont pas présents dans le fichier) dans un groupe et polymorphes dans l'autre.

Comme les deux fichiers n'ont pas la même organisation des noms de SNPs il faut faire attention à la lecture des caract_SNP_POPX.Rdata.

Dans les questions qui restent à traiter
  - Quels sont les SNPS qui sont différents ?
  - Quels sont les SNPS de fréquences différentes
      - donc il faudra regarder ce qu'il se passe avec les DD et les DC ...
      Et reprendre les listes spécifiques... 
      
Pour Arvalis on crée SNP_ARV
```{r}
file="caract_SNP_ARV.Rdata"
load(file)
SNP_ARV<-caract_SNP_ARV
rm(caract_SNP_ARV)

head(SNP_ARV)
dim(SNP_ARV)

levels(as.factor(SNP_ARV$SNP_QUALITY))
dim(SNP_ARV)

```

De même pour EPO, on crée SNP_EPO.

```{r}
file<-"caract_SNP_EPO.Rdata"
load(file)
SNP_EPO<-caract_SNP_EPO

names(SNP_EPO)
levels(as.factor(SNP_EPO$SNP_QUALITY))
# on ne garde que les PolyHighResolution
SNP_EPO<-SNP_EPO[SNP_EPO$SNP_QUALITY=="PolyHighResolution",]

head(SNP_EPO)
dim(SNP_EPO)
rm(caract_SNP_EPO)
```

## Détermination de la liste commune (et des listes spécifiques)

La fusion se fait par la clef Probeset_id, car certains SNP_ID sont utilisés plusieurs fois.
LA fonction merge ne garde que les marqueurs communs aux deux listes.

```{r}
C<-merge(SNP_ARV, SNP_EPO, by = "PROBESET_ID")
dim(C)

commun<-C$PROBESET_ID
length(commun)

```

Par acquit de conscience on peut vérifier le nombre de communs
```{r}
#on verifie la taille de C
length(which(SNP_ARV$PROBESET_ID %in% SNP_EPO$PROBESET_ID))

```

Le nombre de ceux qui sont dans EPO et pas dans ARVA

```{r}
# ceux qui sont dans EPO et pas dans ARVA
length(which(!(SNP_EPO$PROBESET_ID %in% SNP_ARV$PROBESET_ID)))
```

De ceux qui sont dans ARVA et pas dans EPO

```{r}
# ceux qui sont dans ARVA et pas dans EPO
length(which(!(SNP_ARV$PROBESET_ID %in% SNP_EPO$PROBESET_ID)))

```


## Fusion des deux fichiers sur la liste commune 

On ne garde que les snp qui sont communs pour les deux fichiers.
```{r}
G_ARV_com<-G_ARV[which(G_ARV[,1] %in% commun),]
rm(G_ARV)

G_EPO_com<-G_EPO[which(G_EPO[,1] %in% commun),]
rm(G_EPO)

```

Les SNP ne sont pas forcément dans le même ordre dans les deux fichiers. Une précaution serait de les trier par nom de SNP.
```{r}

G_ARV_com[1:3, 1:2]
G_EPO_com[1:3, 1:2]

# les deux fichiers sont triés dans le meme ordre sur PROBESET_ID
G_EPO_ordre<-G_EPO_com[order(G_EPO_com[,1]),]
G_ARV_ordre<-G_ARV_com[order(G_ARV_com[,1]),]

head(GEPO_ordre[1:2,1:2])
head(GARV_ordre[1:2,1:2])

```

Les deux fichiers sont fusionnés par un simple cbin. Les marqueurs sont en lignes, dans le même ordre et les individus s'additionnent sur les colonnes. Les colonnes de 1 à 6, qui contiennent les descripteurs des marqueurs sont supprimés.

```{r}
# fusion des deux fichiers
TOT_ordre<-cbind(G_EPO_ordre,G_ARV_ordre[,-c(1:6)])

# on libère la mémoire
rm(G_EPO_com,G_ARV_com)
rm(G_EPO_ordre, G_ARV_ordre)

colnames(TOT_ordre)

```

# Ré affectation des codes des individus

Le fichier des codes Arvalis et EPO sont contenus dans des fichiers différents. Il peut y avoir des problèmes encore dans ces fichiers de codes.
La seule clef qui est commune est le code de la puce AXiom qui est contenue dans le colnames du fichier TOT_ordre.
Vérifions qu'il n' y a pas de doublons. La fonction table est pratique pour celà.

```{r}
which(table(colnames(TOT_ordre))!=1)
```


Il faut désormais ré affecter les codes d'individus

## Lecture et traitement des codes Arvalis

On utilise pour cela un fichier envoyé par Delphine Hourcade qui contient quelques statistiques et donc les deux premières colonnes font le pont entre la variété (VAR) et le code Axim (SAMPLE_NAME).

```{r}
# lecture des codes ARVALIS 
codes_ARV<-read.table("TaBW420K_ARVALIS_Durum_wheat_2015.complete.sample.csv", header=TRUE,sep=";",dec=".")
names(codes_ARV)

codes_ARV$VAR<-as.character(codes_ARV$VAR)

```

Lors de traitements précédents (non reportés ici), il avait été trouvé que LEEDS était orthographié de la même manière pour deux SAMPLE_NAME. 
Comme nous allons utiliser VAR comme identifiant pour la suite, le second LEEDS est recodé Leeds.

```{r}
# LEEDS a deux echantillons, on recode  l un des deux 
which(table(codes_ARV$VAR)==2)
codes_ARV$VAR[which(codes_ARV$SAMPLE_NAME=="42_LEEDS_B06_290814")]<-"Leeds"

dim(codes_ARV)
```

La vérification est correcte. Il y a bien 108 individus. 


## Lecture et traitement des doublons 

Cette question est beaucoup plus délicate.
Cinq plaques AxIOM ont été produites et les codes EPO correspondent à plusieurs échantillons de nature différente. Un fichier Codes.Rdata a déjà été produits par une succession complexe de scripts précédents non repris ici. 

```{r}
# passage des codes de EPO
load("C:/Users/david/Dropbox/EPO IV/Codes.Rdata")
Codes_EPO<-Codes
rm(Codes)
names(Codes_EPO)

Codes_EPO$Code_AMM<-as.character(Codes_EPO$Code_AMM)
head(Codes_EPO,2)

```

Tout d'abord, on s'aperçoit qu'un code_AMM est répété... et q'il a deux codes différents pour la généalogie précédente. 

```{r}
# le code AMM 720 est repete 
which(table(Codes_EPO$Code_AMM)==2)
Codes_EPO[Codes_EPO$Code_AMM=="Tm0720",]
```

Il s'agit de EL4X_504. DE manière arbitraire,  EL4X_504_Ixos est supprimé. Il faudrait vérifier ...
A vérifier mais Tm0738 (ligne 48) et Tm0724 (ligne 724) sont aussi déclarés IXos !!

```{r}
Codes_EPO<-Codes_EPO[-466,]
```

## Création d'un code unique pour gérér la disparité des origines
EPO est la population d'introgression mais le fichier appelé EPO contient différents matériel dont la variable type rapporte l'origine

```{r}
levels(as.factor(Codes_EPO$type))
```
BSA : quatre individus de bulks
DC : dicoccum, DD : dicoccoides, DR : blé dur de la collection, DR_BB : lignées introgressées du programme Gérard Poux, DR_Dial : lignées issues du croisement diallèles, DR_E : lignées élites, EPO : lignées issues de la populations

On choisit de garder la variable Code.initial.2010 pour y accumuler l'information des différentes origines. 

```{r}
# on remplace NA dans la variable Code.initial.2010 par differentes valeurs
#pour DD et DC par le code collection

Codes_EPO$Code.initial.2010[Codes_EPO$type=="DD"]<-as.character(Codes_EPO$Nom[Codes_EPO$type=="DD"])
Codes_EPO$Code.initial.2010[Codes_EPO$type=="DC"]<-as.character(Codes_EPO$Nom[Codes_EPO$type=="DC"])
Codes_EPO$Code.initial.2010[Codes_EPO$type=="DR"]<-as.character(Codes_EPO$Nom[Codes_EPO$type=="DR"])
Codes_EPO$Code.initial.2010[Codes_EPO$type=="BSA"]<-as.character(Codes_EPO$Code_AMM[Codes_EPO$type=="BSA"])

```

## Fusions des deux fichies de codes Arvalis et EPO

Deux fichiers sont créés avant leur fusion. La variable Code_unique devrait être celle qui remplacera le nom d'individus dans le fichier de données. La source est indiquée (ARV ou EPO), le type reprend celui de EPO (arvalis est passé en DR). Pour Arvalis, Code_unique prend le nom de code variété.

```{r}
# pour Arvalis
Code_Arv<-data.frame(Sample_name=as.character(codes_ARV[,1]),Code=as.character(codes_ARV[,2]), Code_unique=as.character(codes_ARV[,2]), Source=rep("ARV",length(codes_ARV[,2])), Type="DR")

# pour EPO
Code_EPO<-data.frame(Sample_name=as.character(Codes_EPO$Code_AMM),Code=as.character(Codes_EPO$Code_AMM), Code_unique=as.character(Codes_EPO$Code.initial.2010),Source=rep("EPO",length(Codes_EPO$Code_AMM)), Type=Codes_EPO$type)

Codes_Tot<-rbind(Code_Arv,Code_EPO)
names(Codes_Tot)

# Elimination de ce qui n est plus utile
rm(Code_EPO, Code_Arv)
```

## Fabrication du fichier transposé de données

Le fichier de données créé précédemment (TOT_ordre) a les marqueurs en ligne et les individus en colonnes. On va le transposer. 

```{r}
G<-TOT_ordre

# stockage des noms de colonnes avant transposition (noms des individus)
namecol<-names(G)

# Stockage des noms de lignes avant transposition (noms des marqueurs)
# attention ici décide le nom de colonne entre probesetID (1) et SNP_ID (2)
namerow<-G[,1]

dim(G)
```

On transpose la matrice des données (sans les colonnes de descriptions) et on ré associe les noms de colonnes et de lignes pour avoir une matrice en ligne avec les individus et en colonnes pour les marqueurs. Remarquez qu'on ne recopie pas les 6 premières colonnes qui contiennent les descriptifs des marqueurs. 

```{r}
Gt<- t(G[,-c(1:6)])

colnames(Gt)<-namerow
rownames(Gt)<-namecol[-c(1:6)]

dim(Gt)
head(Gt[,c(1:2)],2)


# Elimination de ce qui n est plus utile
rm (namerow, namecol)
```


## Remplacement des rownames de la matrice avec le code unique

Cette opération aurait pu être très facile avec la fonction merge, mais celle-ci ne fonctionne pas bien sur les gros fichiers. 

Pour Arvalis, nous avons l'information dans Sample_name. Pour EPO dans Code. 
Attention cette étape est très délicate. 
Elle aurait pu être évitée par l'existence d'un fichier homogène liant facilement le Sample-name et le code.


```{r}
X<-Gt

sp=strsplit(c(as.character(rownames(X))),"_")

# il y a eu 8 plaques
plaque<-levels(as.factor(sapply(sp, "[", 4)))
Code_AMM<-as.character(sapply(sp, "[", 2))

# plaque 1,2,6,7,8 : Arvalis 
# plaque 3,4,5 : EPO 
rownames(X)[grep(plaque[8],rownames(X))]

A<-data.frame(ordreX_depart=1:length(rownames(X)), codeAMM=Code_AMM, valeur_dep=rownames(X), valeur_fin=NA, plaque=as.factor(sapply(sp, "[", 4)))

A$valeur_dep<-as.character(A$valeur_dep)
A$codeAMM<-as.character(A$codeAMM)

# Attention la fusion avec EPO ne peut marcher que si codeAMM est NA pour Arvalis
A$codeAMM[A$plaque %in% plaque[c(1,2,6,7,8)] ]<-NA

#Pour Arvalis 
# On trie le fichier A par valeur_dep
A<-A[order(A$valeur_dep),]

# On trie le fichier Code_Tot par Sample_name
Codes_Tot<-Codes_Tot[order(Codes_Tot$Sample_name),]

# quelles sont les A qui sont dans code
listA<-which(A$valeur_dep %in% Codes_Tot$Sample_name)
listCode<-which(Codes_Tot$Sample_name %in% A$valeur_dep)

A$valeur_fin[listA]<-as.character(Codes_Tot$Code_unique[listCode])


# Pour EPO

# On trie le fichier A par valeur_dep
A<-A[order(A$codeAMM),]

# On trie le fichier Code_Tot par Code
Codes_Tot<-Codes_Tot[order(Codes_Tot$Code),]

# quelles sont les A qui sont dans code
listA<-which(A$codeAMM %in% Codes_Tot$Code)
length(listA)
listCode<-which(Codes_Tot$Code %in% A$codeAMM)
length(listCode)

A$valeur_fin[listA]<-as.character(Codes_Tot$Code_unique[listCode])

# il reste à trier A sur l ordre de départ et l'affecter à rownames(X)
A<-A[order(A$ordreX_depart),]
rownames(X) <- A$valeur_fin

# Elimination des tableaux intermédiaires
rm(A, listA, listCode)
rm(Gt)
```


### Identification des individus manquants sur la puce
Il y a quelques individus qui ne sont pas dans le fichier Axiom alors qu'il aurait du y être. 
Ils correspondent à 4 échantillons qui n'ont pas été lus correctement sur la puce.

Quels sont ces individus , ils n'ont pas été lus 


# Recodage des données

Les données sont codées A/A, A/T ou NA. 

On va compter le nombre de niveau de génotypes par snp. on applique ensuite la fonction n_genotypes... plus tard..


```{r}
X<-as.matrix(X)
SG<-X
head(SG[,c(1:10)])


SG<- apply(X,2, FUN= n_genotypes)
SG<-as.matrix(SG)
rownames(SG)<-rownames(X)

# on fait de la place en memoire
rm(G, TOT_ordre, X)

dim(SG)
head(SG[1:5,1:5])

# SG contient le fichier de donnees communes entre les fichiers ARV et EPO Sens large
X<-SG

```


# Comment gérer les observations pour les tris pour créer des fichiers

## Contenu des codes
Toutes les observations pour les marqueurs communs sont maintentant dans le meme fichier
```{r}
dim(SG)
rownames(SG)

```

Pour gérer et extraire des infos dans le même fichier, il faut utiliser la table Codes_Tot

```{r}
names(Codes_Tot)
Codes_Tot$Code
```

La variable "Sample_name" contient soit le Sample_name de la puce Axiom (pour les données Arvalis) soit le code AMM pour EPO. Ensiuote

La variable "Code" contient le nom de la variété pour Arvalis ou le code AMM pour EPO
La variable "Code_unique" contient elle les codes EPO (dans la numérotation de 2010)
La variable "Source" contient soit EPO soit ARV.
La variable "Type" contient la nature du matériel et peut servir à trier DR , DC et EPO etc.. 

## Utilisation 
Par exemple un fichier contenant tous les blés durs classiques doit être créé.
Il s'agit de la somme de ARV plus des différents blés dur DR de EPO.

```{r}
levels(as.factor(Codes_Tot$Type))

list_DR<- as.character( Codes_Tot$Code_unique[Codes_Tot$Type=="DR" | Codes_Tot$Type=="DR_dial" | Codes_Tot$Type=="DR_E" | Codes_Tot$Type=="DR_BB"])

```

Une fois cette liste créée, la matrice X de génotype est extraite.

```{r}
X_DR<-SG[which(rownames(SG) %in% list_DR),]
dim(X_DR)
X_DR[1:3,1:3]
```

# Analyse des blés durs

Dans un premier temps nous allons analyser les données de blé dur.
Les données ont déjà été transformées en {0,1,2} pour les différentes formes génotypiques.

## Données manquantes
Comme les données manquantes sont peu importantes, elles vont être remplacées par un simple tirage dans une binomiale qui a comme espérance la fréquence allélique moyenne de l'échantillon.
Il existe des méthodes plus appropriées d'imputation mais elles n'ont pas encore été mise en oeuvre ici.

```{r}
SG_DR<-apply(X_DR,MARGIN=2,FUN=tirage)
dim(SG_DR)

rownames(SG_DR)<-rownames(X_DR)
colnames(SG_DR)<-colnames(X_DR)

```

## Calcul des fréquences alleliques

Nous pouvons calculer les fréquences alléliques et observer leur distribution.

```{r}
Freq_DR<-freqall(SG_DR)
hist(Freq_DR)

```


## Estimation de la Kinship

Il est intéressant de regarder l'apparentement dans la matrice.

```{r}
K.IBS_DR<-estimKinship2(SG_DR)
K.IBS_DR[1:2,1:2]
dim(K.IBS_DR)

Kgraph<-K.IBS_DR
hist(Kgraph, breaks=c(100:200)/200, main="Distribution of the IBS Kinship values of Durum wheat "
    , col="blue", cex.main=2, xlab="IBS values", ylab="")


# par la méthode de Timothée , passer par le package RRBlup ?
#A.mat <- SG_DR %*% t(SG_DR)

```

## Représentation ré ordonnée de la matrice de Kinship
La matrice de distance peut aussi être ré-ordonnée pour faire apparaitre des groupes d'individus, qui se répartissent le long de la diagonale. 

```{r}
d <- as.dist(1-K.IBS_DR)
 
## default seriation
order <- seriate(d, method="ARSA")
## plot
# pimage(d, main = "Random")
pimage(d, order), main = "Reordered")

```

## Structuration par les méthodes multivariées

### Par clusterisation
Une manière de représenter cette matrice de distance est 
```{r}
K.IBS2<-as.dist(1-K.IBS_DR)

clust <- hclust(K.IBS2, method = "ward.D", members=NULL)     # création de l'arbre
plot(clust, cex=0.6)

```

Certains groupes apparaissent. 
Les génotypes ayant le même nom sont très proches.

### Par multi dimensional scaling
CMD<-cmdscale(K.IBS2, k = 5, eig = TRUE, add = FALSE, x.ret = FALSE)
COORD<-as.data.frame(CMD[[1]])
names(COORD)<-c("C1","C2","C3","C4","C5")
COORD$ligne<-rownames(X_DR)

#groupe1<- rownames(X_DR)[which(lignageEPO_graph[,1]=="1")]
# couleur<-(lignageEPO_graph[,1]=="1")*1

plot(COORD$C1,COORD$C2, 
xlab="Principal Component 1", ylab="Principal Component 2" ,pch=21, cex=0.5, col=couleur)
text(COORD$C1, COORD$C2, COORD$ligne, cex=0.6) 


## Construction d'un réseau au sein  de la matrice de Kinship

Toutes les arêtes de la matrice sont mises à 0 en dessous d'un certain seuil.
Le graphe est effectué ensuite.

La fonction permet de seuiller la matrice à des taux donnés.

```{r}
Kgraph<-K.IBS_DR

c99<-class_graph(Kgraph,0.99)
c98<-class_graph(Kgraph,0.98)
c97<-class_graph(Kgraph,0.97)
c96<-class_graph(Kgraph,0.96)
c95<-class_graph(Kgraph,0.95)
c94<-class_graph(Kgraph,0.94)
c93<-class_graph(Kgraph,0.93)
c92<-class_graph(Kgraph,0.92)
c91<-class_graph(Kgraph,0.91)
c90<-class_graph(Kgraph,0.90)
c89<-class_graph(Kgraph,0.89)
c85<-class_graph(Kgraph,0.85)
c80<-class_graph(Kgraph,0.80)
c75<-class_graph(Kgraph,0.75)


# la liste 1 contient la répartition des individus dans les différentes partitions 

list99<-c99[[1]]
list99<-list99[order(list99)]

list98<-c98[[1]]
list98<-list98[order(list98)]

list97<-c97[[1]]
list97<-list97[order(list97)]

list96<-c96[[1]]
list96<-list96[order(list96)]

list95<-c95[[1]]
list95<-list95[order(list95)]

list94<-c94[[1]]
list94<-list94[order(list94)]

list93<-c93[[1]]
list93<-list93[order(list93)]

list92<-c92[[1]]
list92<-list92[order(list92)]

list91<-c91[[1]]
list91<-list91[order(list91)]

list90<-c90[[1]]
list90<-list90[order(list90)]

list89<-c89[[1]]
list89<-list89[order(list89)]

list85<-c85[[1]]
list85<-list85[order(list85)]

list80<-c80[[1]]
list80<-list80[order(list80)]

list75<-c75[[1]]
list75<-list75[order(list75)]

# on peut connaitre ainsi les variétés qui se groupent dans le même graphe à une seuil donné
list99[list99 %in% which(table(list99)!=1)]
list98[list98 %in% which(table(list98)!=1)]
list97[list97 %in% which(table(list97)!=1)]
list96[list96 %in% which(table(list96)!=1)]
list95[list95 %in% which(table(list95)!=1)]
list94[list94 %in% which(table(list94)!=1)]
list93[list93 %in% which(table(list93)!=1)]
list92[list92 %in% which(table(list92)!=1)]
list91[list91 %in% which(table(list91)!=1)]
list90[list90 %in% which(table(list90)!=1)]
list89[list89 %in% which(table(list89)!=1)]
list85[list85 %in% which(table(list85)!=1)]
list80[list80 %in% which(table(list80)!=1)]
list75[list75 %in% which(table(list75)!=1)]


# ceux qui ne sont pas liés
list85[list85 %in% which(table(list85)==1)]
list80[list80 %in% which(table(list80)==1)]
list75[list75 %in% which(table(list75)==1)]

# nombre de partitions
#n99<-c99[[2]]

```

On voit qu'au dessus de 96% d'identité, seuls les génotypes portant le même nom de variété sont assemblés ensemble.
A 96%, les génotypes de Isildur et de Liberdur se regroupent. 
A 94%, Rascon/Tarro se regroupe avec Altar84. 
A 93%, Edmore se regroupe avec Neodur.
A 92%, Néodur rejoint Lloyd, Pescadou rejoint Sybanco, Luminur, 

Il y a deux groupes qui finissent par se former, un plutot méditerranéen (?), un autre plutôt nord américain.

Soldur n est jamais lié.
Le matériel de Gérard n'a rien de spécifique
Les lignées du diallele se lient de manière cohérente.

# A virer
#load("C:/Users/david/Dropbox/EPO IV/lignageEPO_graph.Rdata" )
#lignageEPO_graph<-as.data.frame(lignageEPO_graph)
#lignageEPO_graph$Code<-rownames(lignageEPO_graph)

#######################
# donc il y a bien identification des groupes


# on ne garde qu un individu par groupe ?
lignageEPO_graph <- lignageEPO_graph[order(lignageEPO_graph[,1]),]
un_par_groupe <- lignageEPO_graph[which(!duplicated(lignageEPO_graph[,1])),]

#liste_EPO<-as.character(Codes_Tot$Code[which(Codes_Tot$Type=="EPO" )])
liste_EPO_graph<-un_par_groupe$Code


X_EPO_graph<-SG[which(rownames(SG) %in% liste_EPO_graph),]
dim(X_EPO_graph)

SG_EPO_graph<-apply(X_EPO_graph,MARGIN=2,FUN=tirage)
rownames(SG_EPO_graph)<-rownames(X_EPO_graph)
colnames(SG_EPO_graph)<-colnames(X_EPO_graph)
K.IBS_EPO_graph<-estimKinship2(SG_EPO_graph)


Kgraph<-K.IBS_EPO_graph
hist(Kgraph, breaks=c(100:200)/200, main="Distribution of the IBS Kinship values "
    , col="blue", cex.main=2, xlab="IBS values", ylab="")

Kgraph[Kgraph<0.90]<-0
diag(Kgraph)<-0

g1<-graph.adjacency(Kgraph,weighted="TRUE",mode="undirected")
partition<-fastgreedy.community(g1)
lignageEPO_graph<-as.matrix(membership(partition))
nbclus<-length(sizes(partition))

couleur<- lignageEPO_graph[,1]

K.IBS2<-1-K.IBS_EPO_graph
CMD<-cmdscale(K.IBS2, k = 5, eig = TRUE, add = FALSE, x.ret = FALSE)

COORD<-as.data.frame(CMD[[1]])
names(COORD)<-c("C1","C2","C3","C4","C5")
COORD$ligne<-rownames(X_EPO_graph)

plot(COORD$C1,COORD$C2, 
xlab="Principal Component 1", ylab="Principal Component 2" ,pch=21, cex=0.5, col=couleur)
text(COORD$C1, COORD$C2, COORD$ligne, cex=0.6) 

####" fin de l'histoire"





# Analyse de EPO

# il y a eun un soucis avec le fichier des  lignées non apparentées fait précédemment 
# on les recree

X_EPO<-SG[which(rownames(SG) %in% liste_EPO_EPO),]
dim(X_EPO)


#### transfo des valeurs genotypiques...
SG_EPO<- apply(X_EPO,2, FUN= n_genotypes)
SG_EPO<-as.matrix(SG_EPO)
rownames(SG_EPO)<-rownames(X_EPO)

SG_EPO[1:5,1:5]

SG_EPO<-apply(X_EPO,MARGIN=2,FUN=tirage)
rownames(SG_EPO)<-rownames(X_EPO)
colnames(SG_EPO)<-colnames(X_EPO)
K.IBS_EPO<-estimKinship2(SG_EPO)

Kgraph<-K.IBS_EPO
hist(Kgraph, breaks=c(100:200)/200, main="Distribution of the IBS Kinship values "
    , col="blue", cex.main=2, xlab="IBS values", ylab="")

Kgraph[Kgraph<0.95]<-0
diag(Kgraph)<-0

g1<-graph.adjacency(Kgraph,weighted="TRUE",mode="undirected")
partition<-fastgreedy.community(g1)
lignageEPO_graph<-as.matrix(membership(partition))
nbclus<-length(sizes(partition))

  


############################################### 
# fusion des deux listes
liste<-c(liste_ARV,liste_EPO_graph)

X_BD<-SG[which(rownames(SG) %in% liste),]
dim(X_BD)

groupe<-c(rep("red", length(liste_ARV)),rep("Blue",length(liste_EPO_graph)) )

SG2<-apply(X_BD,MARGIN=2,FUN=tirage)
which(is.na(SG2))
rownames(SG2)<-rownames(X_BD)
colnames(SG2)<-colnames(X_BD)

SG2[1:5,1:5]

K.IBS<-estimKinship2(SG2)

K.IBS[1:5,1:5]

```

La distribution des valeurs d'apparentement est la suivante
```{r}

hist(K.IBS,col=rgb(233 , 56 , 63, maxColorValue = 255),border="white",main="Distribution of IBS distance",
     xlab="IBS coefficients", ylab="")

```

Pour une représentation sous forme d'arbre, ma matrice d'apparentement est transformée en une matrice de distance. La clusterisation est faite par la méthode Ward (celà peut être revu). 
En première analyse, il y a beaucoup de structuration entre lignées. 

```{r}

K.IBS2<-as.dist(1-K.IBS)

clust <- hclust(K.IBS2, method = "ward", members=NULL)     # création de l'arbre
plot(clust, cex=0.6)


# loading the package
install.packages('dendextend') # it is now on CRAN
library(dendextend)# let's add some color:

# define dendrogram object to play with:
dend <- as.dendrogram(clust)

# ca marche pas labels_colors(dend) <- groupe[order.dendrogram(dend)]

coul_feuil<-as.matrix(labels_colors(dend))

labels_colors(dend) <- "red"
labels_colors(dend)[which(grepl("Tm",rownames(coul_feuil))) ] <- "blue"
dend <- set(dend, "labels_cex", 0.2)

plot(dend)

# representation multivariée
CMD<-cmdscale(K.IBS2, k = 5, eig = TRUE, add = FALSE, x.ret = FALSE)

COORD<-as.data.frame(CMD[[1]])
names(COORD)<-c("C1","C2","C3","C4","C5")
COORD$ligne<-rownames(SG2)

plot(COORD$C1,COORD$C2, 
xlab="Principal Component 1", ylab="Principal Component 2" ,pch=21, cex=0.5, col=groupe)
text(COORD$C1, COORD$C2, COORD$ligne, cex=0.6) 


# les indices de diversité et les frequences alléliques

X_EPO<-SG[which(rownames(SG) %in% liste_EPO),]
dim(X_EPO)
SG_EPO<-apply(X_EPO,MARGIN=2,FUN=tirage)

X_ARV<-SG[which(rownames(SG) %in% liste_ARV),]
dim(X_ARV)
SG_ARV<-apply(X_ARV,MARGIN=2,FUN=tirage)


freq.EPO<-freqall(SG_EPO)
freq.ARV<-freqall(SG_ARV)

plot(freq.EPO,freq.ARV)

freqhtz_EPO<-freqhtz(SG_EPO)
freqhtz_ARV<-freqhtz(SG_ARV)

# calcul de He et Fis
he_EPO<-2*freq.EPO*(1-freq.EPO)
he_ARV<-2*freq.ARV*(1-freq.ARV)

hist(he_EPO)
mean(he_EPO)

hist(he_ARV)
mean(he_ARV)

length(which(freq.ARV==0))

cov(he_EPO,he_ARV)/var(he_EPO)


Fis<-1-freqhtz/he






# analyse de la matrice de la Kinship. 
# on groupe par lignage avec une limite de 0.95

####################################################
# alternative avec graph
library("igraph")
library("lattice")

Kgraph<-K.IBS

class_graph<-function(Kgraph, id) {
  Kgraph[Kgraph<id]<-0
  diag(Kgraph)<-0

   g1<-graph.adjacency(Kgraph,weighted="TRUE",mode="undirected")
   partition<-fastgreedy.community(g1)
   lignage_graph<-membership(partition)
   nbclus<-length(sizes(partition))
   return(list(lignage_graph,nbclus))
   }

c99<-class_graph(Kgraph,0.99)
list99<-c99[[1]]
list99<-list99[order(list99)]
n99<-c99[[2]]


id<-0.8
Y<-class_graph(Kgraph,id)
Z<-Y[[1]]
Z<-Z[order(Z)]
N<-Y[[2]]

class_x<-Y[[1]]
class_x[class_x>9]<-0

coord<-COORD$ligne
x<-COORD$C1
y<-COORD$C2
couleur<-class_x

if (sum(class_x>0))  { 
         x<-x[-which(class_x==0)] 
         y<-y[-which(class_x==0)] 
         couleur<-couleur[-which(class_x==0)]
         coord<-coord[-which(class_x==0)]
}


plot(x,y, main=paste("clusters identité ", id , sep=" "),
xlab="Principal Component 1", ylab="Principal Component 2", 
col=couleur ,pch=21, cex=0.03)
text(x, y, coord, cex=0.5, col=couleur)


```

reprise des analyses ... a faire plus tard

freq.EPO_polym<-freqall(SG)
freq.ARV_polym<-freqall(SG)

hist(freq.EPO_polym)
length(which(freq.EPO_polym!=1))
# ils sont tous polymorphes chez EPO_Polym 66364, he mean= 0.11, 20 619 avec une MAF > 0.05
length(which(freq.EPO_polym>0.05 & freq.EPO_polym>0.95 ))
mean(2*freq.EPO_polym*(1-freq.EPO_polym))

hist(freq.ARV_polym)
length(which(freq.ARV_polym==0))
length(which(freq.ARV_polym==1))

# ils sont tous polymorphes chez EPO_Polym 66364, he mean= 0.21, 7190  avec une MAF > 0.05
length(which(freq.ARV_polym>0.05 & freq.ARV_polym>0.95 ))
mean(2*freq.ARV_polym*(1-freq.ARV_polym))



